臺灣新竹地方法院民事裁定
111年度訴聲字第2號
聲  請  人  許煙溪  
法定代理人  許進興  
聲  請  人  許張不  



相  對  人  許進益  
上列當事人間請求撤銷贈與事件（110 年度重訴字第107 號），
聲請人聲請發給起訴證明，本院裁定如下：
    主  文
聲請駁回。 
    理  由
一、按訴訟標的基於物權關係，且其權利或標的物之取得、設定
    、喪失或變更，依法應登記者，於事實審言詞辯論終結前，
    原告得聲請受訴法院以裁定許可為訴訟繫屬事實之登記。前
    項聲請，應釋明本案請求。前項釋明如有不足，法院得定相
    當之擔保，命供擔保後為登記。其釋明完足者，亦同。第五
    項裁定應載明應受判決事項之聲明、訴訟標的及其原因事實
    ，由原告持向該管登記機關申請登記，民國106 年6 月14日
    修正公布之民事訴訟法第254 條第5 項、第6 項前段、第7 
    項、第8 項及第9 項本文分別定有明文。次按106 年6 月14
    日修正公布之民事訴訟法第254 條，其修正理由第3 點：「
    現行條文第五項規定旨在藉由將訴訟繫屬事實予以登記之公
    示方法，使第三人知悉訟爭情事，俾阻卻其因信賴登記而善
    意取得，及避免確定判決效力所及之第三人受不測之損害。
    其所定得聲請發給已起訴證明之當事人，係指原告；其訴訟
    標的宜限於基於物權關係者，以免過度影響被告及第三人之
    權益。…」。準此，法院許可為訴訟繫屬事實之登記，必以
    訴訟標的之權利係本於物權關係為請求，且該權利或標的物
    之取得、設定、喪失、變更依法應登記者為要件，二者缺一
    不可。若原告起訴所主張為訴訟標的之權利，其得、喪、設
    定、變更無須登記者（例如基於買賣契約所生之債權），亦
    與此條項規定之要件不符。
二、聲請意旨略以：聲請人與相對人間返還贈與物事件，按民事
    訴訟法第254條第5項規定：「第一項訴訟標的之權利，其取
    得、設定、喪失或變更，應依法登記者，於起訴後，受訴法
    院得依當事人之聲明發給已起訴之證明，由當事人持向該管
    登記機關請求將訴訟繫屬之事實予以登記。」，是本件聲請
    人請求核發起訴證明，以利聲請人持該文件向地政機關為註
    記，避免相對人於訴訟期間處分系爭不動產等語。
三、經查，聲請人前揭聲請要旨，乃引用106年修正前民事訴訟
    法第254條第5項條文文字規定，已有違誤。又兩造於本院11
    0年度重訴字第107 號請求返還贈與物事件起訴主張為訴訟
    標的之權利，係民法第412 條、416條之撤銷權，核屬基於
    債權關係所為之請求，並非基於物權關係而為請求，且該案
    業經本院於110年11月2日言詞辯論終結，揆諸首揭法條規定
    及說明，聲請人所請核與民事訴訟法第254 條第5 項規定之
    要件不符，自無從許可為訴訟繫屬事實之登記。從而，本件
    聲請為無理由，應予駁回。
四、爰裁定如主文。
中　　華　　民　　國　　111 　年　　1 　　月　　26　　日
                  民事第一庭  法　官　張詠晶
以上正本係照原本作成。
如不服本裁定，須於本裁定送達後十日內向本院提出抗告狀。
中　　華　　民　　國　　111 　年　　1 　　月　　26　　日
                              書記官   蔡美如